【裁判字號】    97,交易,50
【裁判日期】    970411
【裁判案由】    過失傷害
【裁判全文】
臺灣彰化地方法院刑事判決              97年度交易字第50號
公  訴  人  臺灣彰化地方法院檢察署檢察官
被      告  甲○○
上列被告因過失傷害案件，經檢察官提起公訴（97年度偵字第99
9號），本院判決如下：
    主  文
甲○○因過失傷害人，處拘役肆拾日，如易科罰金，以新臺幣壹
仟元折算壹日。應減刑為拘役貳拾日，如易科罰金，以新臺幣壹
仟元折算壹日。
    犯罪事實
一、甲○○於民國96年4月22日下午6時許，騎乘車牌號BMG－858
    號重型機車上路，並沿彰化縣和美鎮○○路○○道由東往西
    方向行駛，於當日下午6時30分許途經該路2段67號附近，機
    車駕駛人原應注意車前狀況，並隨時採取必要措施，而當時
    天候晴、路面乾燥無缺陷、無障礙物及視距良好及依其他一
    切客觀情形，亦無不能注意之情事，竟疏於注意及此，貿然
    前行，適有同向行駛前方之乙○○亦騎乘腳踏車行至該處，
    欲左轉彰新路2段111巷返家，乙○○應注意轉彎車應依標誌
    及標線，於雙黃線無交岔路口處，不得左轉，並不得在禁止
    穿越地段穿越道路，而依當時之天候、路況等一切客觀情形
    ，亦無不能注意之情事，竟疏於注意，而於劃有雙黃線、無
    交岔路口禁止穿越地段，貿然左轉，以致甲○○閃避不及兩
    車發生碰撞，乙○○人、車倒地因此受有頭部外傷及臉部擦
    傷、左手肘挫傷及擦傷、胸壁挫傷等傷害。甲○○旋即委託
    附近商店報警，並留在現場等待員警及救護車，在有偵查犯
    罪職權之機關尚不知何人為肇事者前，即主動向到場處理之
    司法警察坦承其為肇事者，並接受裁判。
二、案經乙○○訴由臺灣彰化地方法院檢察署檢察官偵查起訴。
    理  由
壹、證據能力部分
    按被告以外之人於審判外之言詞或書面陳述，除法律有規定
    者外，不得作為證據，刑事訴訟法第159條第1項固定有明文
    ，惟被告以外之人於審判外之陳述，雖不符合同法第159 條
    之1至第159條之4規定，但經當事人於審判程序同意作為證
    據，法院審酌該言詞陳述或書面陳述作成時之情況，認為適
    當者，亦得為證據，當事人、代理人或辯護人於法院調查證
    據時，知有第159條第1項不得為證據之情形，而未於言詞辯
    論終結前聲明異議者，視為有前項之同意，此觀同法第159
    條之5規定即明。查本判決後開引用各該被告以外之人於審
    判外之陳述（包含書面陳述），皆屬傳聞證據，惟當事人雖
    知上開證據資料為傳聞證據，但於本院審判期日中均表示無
    意見而不予爭執，且迄至言詞辯論終結前亦未再聲明異議，
    本院審酌上開證據資料製作時之情況，尚無違法不當及證明
    力明顯過低之瑕疵，亦認為以之作為證據應屬適當，揆諸前
    開說明，爰逕依刑事訴訟法第159條之5規定，認前揭證據資
    料均例外有證據能力，合先敘明。
貳、認定犯罪事實所憑之證據及論罪科刑情形
一、上揭犯罪事實，業據被告甲○○於警詢、偵查及本院審理中
    坦承不諱，核與證人即告訴人乙○○於警詢、偵訊中證述相
    符，並有道路交通事故現場圖、道路交通事故調查報告表（
    一）、（二）各1紙、現場照片8張、彰化基督教醫院診斷證
    明書1紙附卷可憑，足證被告自白與事實相符。
二、按駕駛人應注意車前狀況，並隨時採取必要之安全措施，此
    有道路交通安全規則第94條第3項定有明文。被告騎乘機車
    ，自應注意上述道路交通安全規則之規定，又依前揭附卷之
    交通事故調查報告表所載，本件肇事時天候晴、路面乾燥無
    缺陷、無障礙物及視距良好等狀況，被告亦無不能注意之情
    事，其竟疏未注意及此，而未能注意車前狀況，並減速慢行
    ，作隨時煞閃、停車之準備，致與告訴人乙○○所騎乘之腳
    踏車相撞，被告顯有過失已堪認定。雖告訴人騎乘腳踏車應
    注意轉彎車應依標誌及標線，於雙黃線無交岔路口處，不得
    左轉，並不得在禁止穿越地段穿越道路，而依當時之天候、
    路況等一切客觀情形，亦無不能注意之情事，竟疏於注意，
    而於劃有雙黃線、無交岔路口禁止穿越地段，欲左轉而貿然
    左轉，以致兩車發生碰撞，亦有過失，惟被告仍難辭其過失
    之責。本件經送臺灣省行車事故覆議鑑定委員會鑑定結果，
    該鑑定報告內容為「乙○○夜晚騎乘腳踏車，順向斜穿車道
    時疏未注意看清左後直行來車並讓其先行。為肇事主因。甲
    ○○夜晚駕駛重機車，疏未充分注意車前狀況，為肇事次因
    。」，此有該鑑定委員會96年12月18日府覆議字第09662040
    73號函附鑑定意見書1份存卷可參，是該鑑定報告結果亦同
    認被告之未減速慢行係屬肇事原因。此外，被告過失駕車肇
    事行為，與告訴人之傷害結果間，具有相當因果關係。綜上
    所述，本件被告過失傷害犯行，事證已臻明確，應予依法論
    科。
二、核被告所為，係犯刑法第284條第1項前段之過失傷害罪。又
    按刑法第62條所謂自首，祇以犯人在犯罪未發覺之前，向該
    管公務員申告犯罪事實，而受裁判為已足，並不以使用「自
    首」字樣或言明「自首」並「願受裁判」為必要（最高法院
    63年度臺上字第1101號判例意旨參照）。經查，本案被告於
    肇事後，在偵查犯罪之員警未發覺伊為犯罪行為人前，即主
    動向前往現場處理之員警陳稱伊即為肇事者等情，有彰化縣
    警察局道路交通事故肇事人自首情形紀錄表附卷可憑而被告
    事後復有接受裁判之情，足認被告已符合自首之要件，爰依
    刑法第62條前段規定，減輕其刑。爰審酌被告因本次過失之
    駕駛行為，致告訴人乙○○受有傷害，傷勢之程度，惟本案
    之事故被告與告訴人乙○○均同有過失，且告訴人乙○○應
    係主要過失，及被告非無與告訴人乙○○和解之誠意，但告
    訴人乙○○以新臺幣50萬元始願意和解之情狀，另參酌被告
    並無前科，素行良好，有臺灣高等法院被告前案紀錄表可按
    ，綜合上情量處被告如主文所示之刑，並諭知易科罰金之折
    算標準。另查，本件被告犯罪時間係在96年4月24日以前，
    合於中華民國九十六年罪犯減刑條例第2條第1項第3款減刑
    條件，應減其宣告刑二分之一如主文所示，併諭知易科罰金
    之折算標準。
據上論斷，應依刑事訴訟法第299條第1項前段，刑法第284條第1
項前段、第62條前段、第41條第1項前段，刑法施行法第1條之1
第1項、第2項前段，中華民國九十六年罪犯減刑條例第2條第1項
第3款、第7條、第9條，判決如主文。
本案經檢察官陳茂榮到庭執行職務
中    華    民    國    97    年    4    月    11    日
                  刑事第三庭     法  官  吳俊螢
以上正本證明與原本無異。
如不服本判決，應於判決送達後10日內，向本院提出上訴書狀，
上訴書狀應「敘述具體上訴理由」，並按他造當事人之人數附繕
本。「切勿逕送上級法院」。
告訴人或被害人對於判決如有不服具備理由請求檢察官上訴者，
其上訴期間之計算係以檢察官收受判決正本之日期為準。
中    華    民    國    97    年    4    月    11    日
                                 書記官  林怡吟
附錄本案論罪科刑法條
中華民國刑法第284條第1項
因過失傷害人者，處 6 月以下有期徒刑、拘役或 5 百元以下罰
金，致重傷者，處1年以下有期徒刑、拘役或5百元以下罰金。


司法院資訊處製作；財團法人民間司法改革基金會備份。
